【裁判字號】    97,消債更,575
【裁判日期】    980119
【裁判案由】    更生事件
【裁判全文】
臺灣屏東地方法院民事裁定           97年度消債更字第575號
聲  請  人
即 債 務人  甲○○
代  理  人  黃光宇律師
上列當事人聲請消費者債務清理事件，本院裁定如下：
    主  文
債務人甲○○自中華民國九十八年二月九日十二時起開始更生程
序。
命司法事務官進行本件更生程序。
    理  由
一、按債務人不能清償債務或有不能清償之虞；且無擔保或無優
    先權之債務總額未逾新台幣1200萬元者，於法院裁定開始清
    算程序或宣告破產前，得向法院聲請更生；又法院開始更生
    程序之裁定，應載明其年、月、日、時，並即時發生效力，
    消費者債務清理條例第3 條、第42條第1 項、第45條第1 項
    分別定有明文。次按法院裁定開始更生或清算程序後，得命
    司法事務官進行更生或清算程序，必要時得選任律師、會計
    師或其他適當之自然人或法人一人為監督人或管理人，同條
    例第16條第1 項亦有明文。
二、債務人聲請意旨略以：債務人就新台幣（下同）1,718,237
    元債務有不能清償之情事，曾於民國95年間以書面向最大債
    權金融機構台北富邦銀行請求依「中華民國銀行公會會員辦
    理消費金融案件無擔保債務協商機制」共同協商債務清償方
    案，嗣協商成立，約定自95年11月起分120 期攤還，利率3
    ％，每月應繳金額為16,591元；惟債務人對於所擔任之工作
    確不能勝任，並於97年9 月30日離職，除有每月基本生活費
    需支應外，尚因債務人配偶許李美珍無所得收入，而由債務
    人獨立扶養其配偶及領有殘障手冊之子許榮華，故有不能清
    償債務之情事，致使債務人履行協商顯有重大困難，並於97
    年7 月9 日毀諾，而此並非債務人主觀上惡意不履行協商，
    實係客觀上確有不可歸責於債務人之事由。又債務人無擔保
    或無優先權之債務總額未逾1,200 萬元，復未經法院裁定開
    始清算程序或宣告破產，爰向本院聲請更生等語。
三、經查債務人所主張之上開事實，業據其提出債權人清冊、協
    商成立協議書、財政部台灣省南區國稅局95、96年度綜合所
    得稅各類所得資料清單暨財產歸屬資料清單、離職證明書、
    殘障手冊及戶籍謄本等件為證，堪信屬實。次查，債務人於
    95年所得額為500,400 元，96年所得額為526,900 元，而其
    名下復無土地、房屋可資為清償之憑藉，另債務人名下雖有
    汽車1 部，惟該汽車已於97年9 月25日報廢，此有債務人提
    出之汽車車輛異動登記書附卷可稽。再查，債務人配偶許李
    美珍於95年所得額為43,137元，96年所得額為322 元，並有
    房屋1 筆、土地及投資各3 筆，然債務人之配偶除於民法第
    1003條之1 之規定，應依其經濟能力、家事勞動或其他情事
    分擔家庭費用外，依同法第1023條夫妻各自對其債務負清償
    之責之規定，自毋須承擔債務人之債務。又查，債務人之長
    子許榮華於95、96年無各類所得資料且名下復無土地、房屋
    或其他有變現價值之財產可資為清償之憑藉。則以債務人主
    張目前工作每月收入為25,000元，扣除協商金額後所餘金額
    8,409 元，依一般生活經驗法則，顯不足以維持債務人1 名
    子女之保護教養費用與債務人之基本生活，實難期待其履行
    協商條件，是聲請人主張其履行上開分期還款協議顯有重大
    困難，且係不可歸責聲請人等語，應屬可採。此外，本件又
    查無債務人有消費者債務清理條例第6 條第3 項、第8 條或
    第46條各款所定駁回更生聲請之事由存在，則債務人聲請更
    生，應屬有據，爰裁定如主文第1 項所示，並命司法事務官
    進行本件更生程序。
中    華    民    國    98    年     1    月    19    日
                        民事庭法官  李  麗  芳
正本係照原本作成。
本裁定不得抗告。
本件裁定公告日期為民國98年1月19日
中    華    民    國    98    年     1    月    19    日
                        法院書記官  滕  一  珍


司法院資訊處製作；財團法人民間司法改革基金會備份。
